【裁判字號】    98,小上,23
【裁判日期】    981217
【裁判案由】    給付借款
【裁判全文】
臺灣基隆地方法院民事裁定              98年度小上字第23號
上  訴  人  乙○○
被  上訴人  甲○○
上列當事人間請求給付借款事件，上訴人對於中華民國98年11月
5 日本院基隆簡易庭98年度基小字第1648號第一審判決提起上訴
，本院第二審合議庭裁定如下：
    主  文
上訴駁回。
第二審訴訟費用新台幣壹仟伍佰元由上訴人負擔。
    理  由
一、按對於小額程序之第一審裁判上訴，非以其違背法令為理由
    ，不得為之；上訴狀內應記載上訴理由，表明原判決所違背
    之法令及其具體內容，或依訴訟資料可認為原判決有違背法
    令之具體事實，民事訴訟法第436 條之24第2 項、第436 條
    之25分別定有明文。又所謂判決有違背法令，乃指判決不適
    用法規或適用不當；若上訴狀內未合法表明上訴理由者，上
    訴人應於提起上訴狀後20日內，提出理由書於原第二審法院
    ，未提出者，毋庸命其補正，由原第二審法院以裁定駁回之
    ，此為民事訴訟法第168 條及第471 條第1 項明定，亦為小
    額事件之上訴程序準用之，同法第436 條之32第2 項亦有明
    定。另上訴狀或理由書以原判決有不適用法規或適用不當判
    決之違背法令事由為上訴理由時，應有具體之指摘，並揭示
    該法規之條項或其內容，若係成文法以外之法則，應揭示該
    法則之旨趣，倘為司法院解釋或最高法院之判例，則應揭示
    該判解之字號或其內容；倘上訴狀或理由書如未依上述方法
    表明，或其所表明者與上開法條規定不合時，即難認為已合
    法表明上訴理由，並對第一審判決之違背法令有具體之指摘
    ，其上訴自非合法（最高法院67年台上字第2876號、70年台
    上字第2027號、71年台上字第314 號判例可資參照）。是若
    當事人對於小額程序第一審判決提起上訴時，未依上述方法
    表明，或其所表明者與上開法條規定不相合時，即難認為已
    合法表明上訴理由，其上訴自非合法，第二審法院應依民事
    訴訟法第436 條之32第2 項準用第444 條第1 項前段之規定
    ，以裁定駁回之。
二、本件上訴意旨略以：上訴人從未向被上訴人借款，且消費借
    貸係屬要物契約，被上訴人除於民國98年6 月間匯款新台幣
    （下同）2 萬元至上訴人帳戶，係因被上訴人之夫王城前向
    上訴人之母購買茶葉，積欠價款2 萬元，而將該款匯至上訴
    人帳戶外，就上訴人與被上訴人間確有消費借貸關係一節，
    未舉證證明，原審遽為上訴人敗訴之判決，顯然違背舉證責
    任分配法則，自屬違背法令等語。
三、經查，上訴人提出之前揭上訴理由，與其於原審審理時提出
    之辯解內容相同，而原審判決已敘明被上訴人主張上訴人向
    其借款之事實，業經被上訴人提出匯款單為證，上訴人所持
    辯解，未舉證以實其說，認上訴人之辯解不足採等情，亦即
    原審判決已敘明被上訴人所持辯解不足採信之理由，而被上
    訴人雖稱消費借貸為要物契約，原審判決違背舉證責任分配
    法則等情，然被上訴人既已提出匯款單為證，且上訴人亦未
    否認曾收受被上訴人之匯款，則原審就此認定被上訴人之主
    張為可信，即難謂與消費借貸屬要物契約之性質相違，又原
    審既認被上訴人之主張為可信，當上訴人以上詞置辯時，自
    應由上訴人負舉證責任，上訴人既未舉證以實其說，則原審
    認上訴人之辯解不足採，即難謂與舉證責任之分配法則有違
    ，換言之，依前開上訴理由，尚難認原審判決有何違背法令
    之處；另上訴人除以前開與其於原審審理時所持辯解相同之
    理由上訴外，未表明原判決所違背之法令及其具體內容，及
    依訴訟資料可認為原判決有違背法令之具體事實，難認已合
    法表明上訴理由。綜上所述，上訴人未提出合法之上訴理由
    ，亦未於提起上訴後20日內補正，本件上訴為不合法，毋庸
    命其補正，應予駁回。
四、另按小額事件第一審法院為訴訟費用之裁判時，應確定其費
    用額，此項規定並為小額事件之上訴程序所準用，民事訴訟
    法第436 條之19第1 項、第436 條之32第1 項分別定有明文
    ，爰確定本件訴訟費用額如主文第2 項所示。
五、依民事訴訟法第436 條之32第2 項、第444 條第1 項前段、
    第471 條第1 項、第95條、第78條，裁定如主文。
中    華    民    國    98    年    12    月    17    日
                  民事庭審判長法  官  蔡聰明
                              法  官  林淑鳳
                              法  官  邰婉玲
以上正本係照原本作成。
本件裁定不得抗告。
中    華    民    國    98    年    12    月    17    日
                              書記官  王毓嫻


司法院資訊處製作；財團法人民間司法改革基金會備份。
